【裁判字號】    99,自,6
【裁判日期】    990910
【裁判案由】    加重誹謗
【裁判全文】
臺灣臺北地方法院刑事判決                 99年度自字第6號
自  訴  人  丑○○
代  理  人  李漢鑫律師
            蕭美玲律師
被      告  甲○○
輔  佐  人  子○○
選任辯護人  金鑫律師
            劉大正律師
被      告  寅○
            壬○○
            辛○○
            己○○
            庚○○
            戊○○
共      同  陳怡秀律師
選任辯護人  宋重和律師
上列被告因加重誹謗案件，經自訴人提起自訴，本院判決如下：
    主  文
甲○○、辛○○、庚○○共同犯散布文字誹謗罪，甲○○處有期
徒刑肆月，辛○○、庚○○各處有期徒刑伍月；如易科罰金，均
以新臺幣壹仟元折算壹日。
寅○、壬○○、己○○、戊○○均無罪。
    事  實
一、甲○○前於民國87年間，因貪污等案件，經臺灣桃園地方法
    院以87年度訴字第1074號判決判處有期徒刑5 年，併科罰金
    新臺幣（下同）2 百萬元，褫奪公權5 年，經臺灣高等法院
    以97年度上更（一）字第267 號判決判處有期徒刑5 年，併
    科罰金2 百萬元，褫奪公權2 年，減為有期徒刑2 年6 月，
    併科罰金1 百萬元，褫奪公權1 年，嗣經最高法院以99年度
    臺上字第3886號判決上訴駁回確定（尚未執行）；又於93年
    間，因偽造文書案件，經本院以93年度易字第695 號判決判
    處有期徒刑6 月，嗣經臺灣高等法院以93年度上易字第1255
    號判決上訴駁回確定，93年11月16日易科罰金執行完畢（此
    部分未構成累犯）。庚○○前於97年間，因妨害名譽案件，
    經本院以97年度易字2704號判決判處有期徒刑3 月，嗣經臺
    灣高等法院以98年度上易字第83號判決改判拘役30日，緩刑
    2 年確定（此部分亦未構成累犯）。
二、甲○○於93年4 月30日以永雋工程開發有限公司（下稱永雋
    公司）之名義，以9 千萬元買下玉峰開發實業股份有限公司
    （下稱玉峰公司，甲○○透過永雋公司買下玉峰公司全部股
    份以前之玉峰公司，以下均簡稱舊玉峰公司）之全部股份，
    而為玉峰公司之實際負責人。緣舊玉峰公司前於91年2 月25
    日與臺北縣石碇鄉公所簽訂之「臺北縣石碇鄉小格頭土石方
    資源堆置場（下稱系爭堆置場）委託投資興建營運契約書」
    ，因玉峰公司迭次違反前開契約之約定，經臺北縣石碇鄉公
    所於94年10月12日以北縣碇建字第0940009190號函通知玉峰
    公司，依前開契約書第26條及94年1 月27日所召開之設場權
    利金協調會議之結論解除契約，臺北縣石碇鄉公所乃於95年
    11月間就前開委託投資興建營運案辦理重新招標，而由宏義
    工程股份有限公司（下稱宏義公司）得標。玉峰公司旋對臺
    北縣石碇鄉公所提起請求確認委託關係存在之民事訴訟，分
    別經本院於96年10月26日以96年度重訴字第45號判決、臺灣
    高等法院於97年8 月5 日以97年度重上字第14號判決、最高
    法院於97年10月30日以97年度臺上字第2280號判決玉峰公司
    敗訴確定；甲○○見其投資已血本無歸，更質疑曾任臺北縣
    石碇鄉長之丑○○從中作梗，尚對丑○○等人提出貪污及違
    法綁標之告訴及告發，臺北地方法院檢察署檢察官偵查後，
    於98年5 月18日以97年度偵字第21183 號、98年度偵字第11
    210 號不起訴處分，經甲○○聲請再議，臺灣高等法院檢察
    署發回續行偵查後，臺北地方法院檢察署檢察官仍於99年3
    月31日以98年度偵續字第506 號不起訴處分，臺灣高等法院
    檢察署審核後，乃於99年5 月6 日以99年度上職議字第6341
    號駁回檢察官依職權送請再議，復於同月10日以99年度上聲
    議字第3402號駁回甲○○之聲請再議。辛○○則係出版商「
    香港商壹傳媒出版有限公司臺灣分公司」公司所發行「壹週
    刊」雜誌之執行副總編輯，負責前開雜誌Ａ本（時事本）部
    分所刊載內容之查證、審稿、照片挑選及文章刊載與否、標
    題設定等編輯工作，庚○○為該雜誌之撰文記者。
三、甲○○見其所提起之民事訴訟已敗訴確定，而其所提起之刑
    事告訴及告發，亦經檢察官偵查後為不起訴處分，其所能夠
    循求之司法救濟途徑已漸希微；適於98年6 月26日9 時40分
    許，又發生甲○○與其子遭季易、林庚銳、高擇清、王頂立
    等人（此部分已由本院另案審結）強押至臺北縣石碇鄉中民
    村番仔坑17、20、23號空屋內（下稱系爭綁架現場）強取財
    物（下稱系爭綁架案件）之事，甲○○認前開解約、違法綁
    標與系爭綁架案件，均有所關聯，且丑○○均有參與其中，
    而心有未甘，遂改向媒體投訴，試圖製造媒體審判之氛圍，
    明知丑○○並非舊玉峰公司之股東，系爭堆置場亦非丑○○
    花費1 億元所取得，而臺北縣石碇鄉公所解除與玉峰公司之
    前開契約時，丑○○已非臺北縣石碇鄉長，丑○○更未出現
    在系爭綁架現場參與系爭綁架案件之犯行，竟基於誹謗丑○○之故意，分別於98年12月間之某日及99年1 月11日前之某
    日，透過時任臺北市政府警察局南港分局偵查隊隊長卯○○
    之安排，在其辦公室與庚○○見面2 次，接受庚○○之採訪
    ，除由甲○○提供報案三聯單、自述狀、診斷證明書、檢察
    官傳票、臺北縣政府函文、授權同意書、土地使用權同意書
    、玉峰公司函文、勳業聯合法律事務所函文及甲○○曾向司
    法機關提出之相關訴訟書狀等書面資料供庚○○參酌外，尚
    虛構事實，指摘丑○○是舊玉峰公司之股東，丑○○誘騙其
    買下舊玉峰公司後，再利用公權力對玉峰公司片面解除玉峰
    公司與臺北縣石碇鄉公所簽訂之前開系爭堆置場委託投資興
    建營運契約，使其血本無歸，之後，其尚有親眼目擊丑○○
    在系爭綁架現場出現等情，意圖將前開足以毀損丑○○名譽
    之事，經由「壹週刊」雜誌之文字報導而廣發於眾。庚○○
    聽聞後決定以甲○○前開指摘之事項為其報導之主題，明知
    無相當理由確信前開有關貶損丑○○名譽之消息係真實，理
    應先善盡查證其消息來源及事件內容是否符合事實之義務，
    不得僅憑單方面之說詞，即來者照登，竟與甲○○基於共同
    犯意之聯絡，意圖以文字刊登之方式散布於眾，先由庚○○
    於98年1 月11日下午交稿前數日，在其「壹週刊」雜誌臺北
    市○○區○○路之辦公室內，依據甲○○前開說詞撰寫報導
    內容分別有：「該公司（係指舊玉峰公司）幕後股東，正是
    時任石碇鄉長的丑○○」、「以九千萬元代價接手玉峰公司
    ，頭期款先付了四千萬元給丑○○及其他股東」、「丑○○
    當時雖花了一億元取得棄土場權利，卻不諳經營之道」、「
    二○○五年十月，丑○○因擁有鄉長的公權力，以『未繳回
    饋金』等諸多理由，對負責人已換成王姓女富商的玉峰公司
    片面解約」、「微光認出丑○○」、「王女回憶，此時因天
    氣熱，蒙眼膠布被汗水浸濕，出現微微縫隙，透過光線他看
    到其中一個人（即丑○○）。『我當時嚇一大跳，也瞬間明
    白何以被綁架，因為我看到這人，就是前石碇鄉長丑○○，
    化成灰我都認得。』」等文字。此外，庚○○為加強報導內
    容之張力及效果，明知其未經查證，而無相當理由確信丑○○確在系爭綁架現場並指揮在場參與綁架者須好好看守，丑
    ○○亦未因系爭綁架案件而遭檢察官發布通緝，竟單獨起意
    ，於撰寫前開報導中有關甲○○「透過光線他看到其中一個
    人」等文字之後，虛編添加「向歹徒點頭示意，以肢體語言
    向歹徒告知沒綁錯人，要大家好好看守才離去」等文字，除
    表示丑○○在現場外，更誇詞指摘丑○○亦有在系爭綁架現
    場以肢體動作指揮其他人，彰顯丑○○該案件之首謀，此外
    ，更另立一欄，杜撰「本刊致電丑○○，但手機已成空號。
    據瞭解，案發至今檢察官4 次傳喚葉，但他都未到案，後發
    佈通緝」之文字（以下就前開所有報導之文字，均簡稱系爭
    報導），表示丑○○犯後心虛，已畏罪潛逃，而於98年1 月
    11日下午將其所撰寫之系爭報導全部交由辛○○核稿。辛○○參考庚○○所提供之書面資料及口頭說明，明知庚○○所
    撰寫之系爭報導，所有消息來源均來自甲○○之一方，並無
    相當理由確信前開有關貶損丑○○名譽之消息係真實，亦未
    善盡查證其消息來源及事件內容是否符合事實之義務，而與
    庚○○基於以文字刊登方式散布於眾之犯意聯絡，由辛○○
    核稿、決定刊登並依據其刊登之內容，設定「搶200 億暴利
    」、「女富商控前石碇鄉長持槍擄人」為該報導之標題，刊
    登在99年1 月14日出刊（實際出刊日期為99年1 月13日）之
    「壹週刊」雜誌第451 期Ａ本目錄及第58至61頁內，以此散
    布前開指摘足以毀損丑○○名譽之文字。
四、案經丑○○提起自訴。
    理  由
壹、有罪部分：
一、訊據被告甲○○固坦承曾與被告庚○○對談，談及有關自訴
    人為舊玉峰公司股東、玉峰公司如何遭臺北縣石碇鄉公所解
    約，並如何綁標由宏義公司得標、98年6 月26日如何遭強押
    至系爭綁架現場、自訴人如何參與系爭綁架案件等情；被告
    辛○○坦認其係出版商「香港商壹傳媒出版有限公司臺灣分
    公司」公司所發行「壹週刊」雜誌之執行副總編輯，負責前
    開雜誌Ａ本部分所刊載內容之審稿、照片挑選及文章刊載與
    否、標題設定等編輯工作，系爭報導為該組記者即被告庚○○所撰寫，由其決定刊登，並負責核閱被告庚○○所撰寫之
    文稿；且系爭報導及該期雜誌目錄之標題「搶200 億暴利」
    、「女富商控前石碇鄉長持槍擄人」為其所設定；被告庚○○則坦承其為該雜誌之撰文記者，系爭報導之刊登日期，「
    壹週刊」雜誌上雖記載為99年1 月14日，但實際出刊日期為
    99年1 月13日，而系爭報導是由其撰寫，交由其直屬主管即
    被告辛○○核稿等情不諱，並有刊登系爭報導之99年1 月14
    日出刊之「壹週刊」雜誌第451 期Ａ本之目錄及第58至61頁
    之報導影本在卷可考。惟被告甲○○、庚○○、辛○○矢口
    否認前開誹謗犯行，被告甲○○辯稱意旨略以：我沒有誹謗
    自訴人。「壹週刊」雜誌記者有跟我聊，我有跟他談起我被
    綁架之事；至於系爭報導之內容我沒有看到，我也不知道他
    們刊登什麼云云。被告庚○○辯稱意旨略以：我是以我的專
    業跟我所有的蒐證，我相信我做的判斷及報導云云。被告辛○○辯稱意旨略以：自訴人之自訴非事實。我們有試著找自
    訴人，但沒有找到，所以標題才會設定為「女富商控」云云
    。
二、被告甲○○、庚○○、辛○○之辯護人辯護意旨略以：
（一）被告甲○○部分：
  １、依據司法院大法官釋字第509 號解釋及刑法第311 條第1
      款、第3 款之規定內容，此即所謂「真正惡意原則」，亦
      即，須證明行為人對於公眾人物所為之言論，具有「實質
      之惡意」，即明知為不實之確定故意，始得認行為人成立
      誹謗罪責。
  ２、被告甲○○僅係於「壹週刊」雜誌記者即被告庚○○私下
      向其詢問時，就其本身所見或聽聞之事項，予以告知而已
      ，被告庚○○基於其新聞專業上之職責，應遵循採訪新聞
      之相關規範，對於被告甲○○所述之各項內容，進行求證
      與瞭解，並選擇客觀適當之情節加以報導，非謂被告庚○○對於被告甲○○在與之對談中所告知之事項，有全文照
      刊之義務，雙方亦未為此約定，被告庚○○在「壹週刊」
      雜誌第451 期出刊前，復未曾將欲刊登之草稿內容事先提
      供予被告甲○○加以確認，被告甲○○對於被告庚○○會
      將其所述之何段內容登載於「壹週刊」雜誌上加以報導或
      為如何之描述，實屬無從置喙，難謂被告甲○○與被告庚○○等人具有共同加重誹謗之犯意聯絡及行為分擔。
  ３、被告甲○○在與被告庚○○對談時，曾提供自訴人所使用
      之行動電話0000000000號予被告庚○○，是被告甲○○既
      曾將自訴人之電話告知被告庚○○，供被告庚○○作為求
      證之用，足證被告甲○○並無藉由「壹週刊」雜誌之報導
      行誹謗自訴人之故意。
  ４、被告甲○○於98年6 月26日被強押至系爭綁架現場後，曾
      從矇眼之膠帶縫隙，看見自訴人前來空屋現場，此為被告
      甲○○所目睹之事實，被告甲○○曾於98年8 月20日偵查
      時向檢察官陳明此事，另被告甲○○在本案調查期間，曾
      屢向參與偵辦之臺北縣政府警察局新店分局警員癸○○詢
      問，何時會約談自訴人前來說明。
  ５、被告甲○○知悉自訴人係舊玉峰公司股東之一，係經由自
      訴人之告知，被告甲○○曾將此事轉知永雋公司之副總乙○○，參以被告甲○○知悉自訴人係舊玉峰公司之幕後股
      東乙事，係來自於自訴人本人之告知，本即舉證困難，且
      被告甲○○僅因舊玉峰公司與臺北縣石碇鄉公所訂有系爭
      堆置場委託投資興建營運契約，即先出資4 千萬元購買一
      間既未上市又未上櫃且與之素無來往之小公司股份等情以
      觀，則被告甲○○對被告庚○○稱自訴人為舊玉峰公司之
      幕後股東乙節，自可認被告甲○○有相當理由可得信其為
      真實，缺乏實質之惡意。另被告甲○○與舊玉峰公司之股
      東約定以9 千萬元之代價接手舊玉峰公司及曾付4 千萬元
      之頭期款予舊玉峰公司股東，此皆為事實，被告甲○○並
      未曾對被告庚○○稱：4 千萬元係交付予自訴人及其餘舊
      玉峰公司股東乙節，此觀卷附之錄音譯文即可得知。前述
      「壹週刊」雜誌刊登被告甲○○頭期款先付了4 千萬元給
      自訴人及其他股東云云，與被告甲○○向被告庚○○所述
      之內容不符。
  ６、前開報導中雖登載：「丑○○當時雖花了一億元取得棄土
      場權利，卻不諳經營之道。」云云，然稽之卷附錄音譯文
      中卻無是項之記載，僅有被告甲○○對被告庚○○稱：「
      就是他們丑○○上任之後那兩年啦都不會做」之對話，故
      該段報導顯非來自於被告甲○○之陳述。
  ７、前開報導中雖又刊登：「二○○五年十月，丑○○因擁有
      鄉長的公權力，以『未繳回饋金』等諸多理由，對負責人
      已換成王姓女富商的玉峰公司片面解約」云云，然觀之卷
      附之錄音譯文，與上述報導之內容亦非一致，顯非基於被
      告甲○○之陳述而為報導。又舊玉峰公司與臺北縣石碇鄉
      公所訂立之前開系爭堆置場委託投資興建營運契約，確係
      由臺北縣石碇鄉公所片面發函通知解約，該函文中首長署
      名為代理鄉長黃肇進，故被告甲○○對被告庚○○所稱之
      前開契約遭解除之經過，尤非不實。
  ８、系爭綁架案件之被告王頂立辯護人曾於該案偵查時，主張
      ：「再具狀，王頂立說在案發前就認得被害人兩位（指被
      告甲○○母子2 人），因為鄉長選舉時，他們有散發黑函
      ，是王頂立把他們捉到警局，所以王頂立跟被害人有過節
      ，證人所述不實在，有挾怨報復之問題。」等語，而自訴
      人當時即係競選臺北縣石碇鄉長之候選人，故被告甲○○
      自有正當理由合理懷疑該案被告王頂立為自訴人之手下。
  ９、參酌被告甲○○以永雋公司之名義買下舊玉峰公司全部股
      份前，臺北縣石碇鄉公所同意舊玉峰公司申請延期繳納，
      但等到被告甲○○購買該公司股份後，卻不可以申請延期
      繳納；參與系爭綁架案件之另案被告王頂立、李家豪與自
      訴人認識並稱呼自訴人為大哥乙節，業經自訴人於鈞院99
      年8 月9 日審理時所自承；自訴人於競選臺北縣石碇鄉長
      期間，自訴人以被告甲○○及其子子○○在臺北縣石碇鄉
      長選舉期間，於94年11月間散布黑函而提出告訴並聲請交
      付審判；自訴人以被告甲○○之子子○○「於94年11月29
      日凌晨2 時5 分許，在臺北縣政府警察局新店分局偵查隊
      辦公室，陪同被告甲○○就另涉之違反公職人員選舉罷免
      法案件接受員警詢問時」傳送簡訊「我要和你同歸於盡」
      等語而對子○○提出恐嚇告訴；臺北縣政府因宏義公司之
      申請啟用營運，於98年6 月10日召開「臺北縣石碇鄉小格
      頭土石方資源堆置場」第5 次啟用審查會，該會議結論：
      「本次原則同意啟用營運申請，惟請俟『石碇鄉○○○段
      二格小段94地號基地土地面臨巷道為既有巷道』Ｂ道路之
      公告完成（98年6 月29日止）且無任何異議後，再提送『
      正式啟用營運』文件至本府核辦後續事宜」等語，影響被
      告甲○○所負責之玉峰公司至鉅，因此，當被告甲○○於
      98年6 月26日遭另案被告王頂立、李家豪夥同季易、林庚
      銳、高擇清等人強押時，被告甲○○自然會認為：有人怕
      其在98年6 月29日以前提出異議，更會認為：該綁架案與
      「臺北縣石碇鄉小格頭土石方資源堆置場」啟用營運有關
      ；佐以被告甲○○遭強押至前開地點之藉口，乃係前往系
      爭堆置場，遭強押之時間又係在臺北縣政府於98年6 月24
      日以北府工養一字第0980377462號函所載之98年6 月29日
      最後之異議期限前；被告甲○○遭強押及拘禁之地點均在
      臺北縣石碇鄉內；被告甲○○如確要誣陷自訴人，大可要
      求其子子○○一同指訴自訴人亦在系爭綁架現場出現等情
      。綜上，被告甲○○自有相當理由確信臺北縣石碇鄉公所
      之所以解除其與玉峰公司間之系爭堆置場委託投資興建營
      運契約，係因自訴人從中作梗及系爭綁架案件與自訴人有
      關並為首謀。因此被告甲○○根本沒有誹謗之故意。
（二）被告庚○○、辛○○部分：
  １、被告庚○○雖係「壹週刊」雜誌之記者，為系爭報導之撰
      寫人員，在系爭報導刊登之前，被告庚○○曾數次與被告
      甲○○訪談，可見被告庚○○事前已就系爭堆置場經營過
      程、後來與玉峰公司片面解約之經過、遭綁架原因過程，
      詳細探究其中來龍去脈而善盡查證義務。就被告甲○○與
      其子遭強押之經過亦有被告甲○○手寫告發書狀、診斷證
      明書及98年6 月28日向臺北縣政府警察局新店分局偵查隊
      受理刑事案件報案三聯單可稽。又網路新聞上亦可查悉自
      訴人涉有貪污圖利罪嫌，貪污案件復經各級法院判決在案
      包括：鈞院90年度訴字第378 號判決、臺灣高等法院94年
      度上訴字第1781號判決、最高法院96年度臺上字第2181號
      判決、臺灣高等法院96年度上更（一）字第301 號判決、
      最高法院98年度臺上字第6873號判決、臺灣高等法院98年
      度重上更（二）字第265 號判決、鈞院91年度訴字第585
      號判決、臺灣高等法院95年度上訴字第1269號判決、最高
      法院98年度臺上字第5609號判決、鈞院92年度訴字第1265
      號判決、93年度訴字第1561號判決、97年度重訴字第21號
      判決、臺灣高等法院97年度上重訴字第48號判決。
  ２、就系爭報導中有關在被告甲○○「透過光線他看到其中一
      個人」等文字之後，所加諸之「向歹徒點頭示意，以肢體
      語言向歹徒告知沒綁錯人，要大家好好看守才離去」等文
      字部分，不論自訴人是否有在綁架現場向歹徒示意，或與
      被告甲○○化解之前的錯誤，並不影響自訴人參與系爭綁
      架案件之行為，是系爭報導之前開文字部分，並未損害自
      訴人之名譽。
  ３、就「本刊致電丑○○，但手機已成空號。據了解，案發至
      今檢察官4 次傳喚葉，但他都未到案，後發佈通緝」等語
      ，蓋因偵查不公開之故，被告庚○○自無從向檢調機關查
      證，否則將有檢調人員涉嫌洩密之虞。惟被告庚○○既查
      證被告甲○○而得知消息，自非如自訴人所述被告庚○○
      乃係虛構、杜撰之情事，縱與事實不符，亦非基於誹謗之
      犯意所為。且自訴人本身為公眾人物，其是否被通緝及何
      以被通緝等問題，皆係涉及公共利益事務，被告庚○○之
      查證義務本無庸達確定無疑之程度。又被告庚○○依被告
      甲○○所給之行動電話門號0000000000號撥打，確實已成
      空號。又被告甲○○曾向其表示自訴人經檢察官4 次傳喚
      都未到，被告甲○○聽聞後並未提出反對或質疑，益證被
      告甲○○確實曾向被告庚○○陳述過相關事實。依刑事訴
      訟法第75條規定，被告經合法傳喚，無正當理由不到場者
      ，得拘提之，同法第84條規定，被告逃亡或藏匿者，得通
      緝之，是若被告經合法傳喚、無正當理由不到場，檢調機
      關又無從得知被告之所在地時，依法確得發佈通緝，此種
      法律常識為眾所周知；而被告庚○○撥打自訴人之手機已
      成空號後，更有正當理由相信自訴人經傳喚未到，而依法
      已遭發佈通緝。況且，被告庚○○所描述自訴人之手機狀
      態究竟是空號、停話、關機或收不到訊號皆屬中性之事實
      狀態，尚不足使自訴人之名譽受損，且被告甲○○雖於99
      年8 月9 日、8 月16日審理時均曾供稱：有跟被告庚○○
      提到李家豪被通緝乙事，但被告庚○○非常確定當初被告
      甲○○係向其提及自訴人之名。退步言，彼此間既多次針
      對自訴人之弊案進行訪談溝通，縱其間發生錯誤，被告庚○○亦有相當理由信賴被告甲○○當初所稱受通緝的對象
      為自訴人，否則若欲強烈要求客觀上真實，強以刑法誹謗
      罪相繩，亦與司法院大法官釋字第509 號之意旨相違。
  ４、綜觀本案，雖經「壹週刊」雜誌編輯以「搶200 億暴利」
      、「女富商控前石碇鄉長持槍擄人」之標題而為報導，惟
      平面媒體之報導本未能如同現場報導般能傳達迅速，必須
      藉由標題之編排來吸引社會一般大眾之注目，乃為平面媒
      體為刺激銷售量慣用之商業手法，亦屬當今社會相關平面
      媒體所使用之常態作法，雖其標題令人聳動側目，倘在其
      內文內係引用經由查證之相關資料加以報導，即已善盡查
      證之義務，難謂有何誹謗之故意。從而，自訴人不得僅以
      標題為由，逕自認定有誹謗之虞。
  ５、被告辛○○為執行副總編輯，負責「壹週刊」雜誌Ａ本（
      政治、財經內容）之編採與審核工作，並未實際為採訪、
      撰寫等工作，採訪記者於刊載前已經向其報告過消息查證
      來源，並提供相關證據佐證，從而被告辛○○執行審核工
      作時，主觀上即已認定該消息來源可靠，是被告辛○○客
      觀上顯然無從構成任何侵害自訴人名譽權之誹謗行為，主
      觀上無任何誹謗故意可言，自無構成刑法加重誹謗罪之餘
      地。
三、本院查：
（一）被告甲○○於93年4 月30日以永雋公司之名義，以9 千萬
      元買下舊玉峰公司之全部股份，而為玉峰公司之實際負責
      人。永雋公司在買下玉峰公司前之91年2 月25日與臺北縣
      石碇鄉公所簽訂之系爭堆置場委託投資興建營運契約，因
      玉峰公司迭次違反前開契約之約定（包括舊玉峰公司亦曾
      違反），經臺北縣石碇鄉公所於94年10月12日以北縣碇建
      字第0940009190號函通知玉峰公司，依前開契約書第26條
      及94年1 月27日所召開之設場權利金協調會議之結論解除
      契約，臺北縣石碇鄉公所乃於95年11月間就前開委託投資
      興建營運案辦理重新招標，而由宏義公司得標。玉峰公司
      旋對臺北縣石碇鄉公所提起請求確認委託關係存在之民事
      訴訟，分別經本院於96年10月26日以96年度重訴字第45號
      判決、臺灣高等法院於97年8 月5 日以97年度重上字第14
      號判決、最高法院於97年10月30日以97年度臺上字第2280
      號判決玉峰公司敗訴確定；被告甲○○尚對自訴人提出貪
      污及違法綁標之告訴及告發，臺北地方法院檢察署檢察官
      偵查後，於98年5 月18日以97年度偵字第21183 號、98年
      度偵字第11210 號不起訴處分，被告甲○○聲請再議，臺
      灣高等法院檢察署發回續行偵查後，臺北地方法院檢察署
      檢察官仍於99年3 月31日以98年度偵續字第506 號不起訴
      處分，臺灣高等法院檢察署審核後，乃於99年5 月6 日以
      99年度上職議字第6341號駁回檢察官依職權之送請再議，
      復於同月10日以99年度上聲議字第3402號駁回被告甲○○
      之聲請再議等情，除為被告甲○○、庚○○、辛○○等人
      所不爭執外，復有自訴人所提出之本院96年度重訴字第45
      號判決、臺灣高等法院97年度重上字第14號判決、最高法
      院97年度臺上字第22 80 號判決之網路擷取本、臺北地方
      法院檢察署檢察官97年度偵字第21183 號、98年度偵字第
      11210 號、98年度偵續字第506 號不起訴處分書、臺灣高
      等法院檢察署99年度上職議字第6341號、99年度上聲議字
      第3402號處分書影本在卷足參。
（二）依據前開民事判決之認定，臺北縣石碇鄉公所於94年10月
      12日以玉峰公司未繳納剩下之設場權利金1500萬元為由，
      解除其與玉峰公司所簽訂之系爭堆置場委託投資興建營運
      契約，尚屬有據；又依據前開檢察官不起訴處分書之認定
      ，被告甲○○乃經過審慎之風險評估，認為投資系爭堆置
      場獲利可期，而決定買下舊玉峰公司所有股份，不能證明
      係自訴人利用職務上機會，對被告甲○○詐欺取財，且依
      據該案被告王惠世、王玉山、黃龍雄及證人陳建財之供述
      ，均無法證明自訴人為舊玉峰公司之股東；臺北縣石碇鄉
      公所因玉峰公司（包括舊玉峰公司）違反系爭堆置場委託
      投資興建營運契約之約定及雙方之協議，而依約通知玉峰
      公司解除契約，於法尚非無據；佐以卷附之臺北縣石碇鄉
      公所94年9 月29日北縣碇建字第0940008666號函、94年10
      月12日北縣碇建字第0940009190號函所示，臺北縣石碇鄉
      公所之所以會解除其與玉峰公司之系爭堆置場委託投資興
      建營運契約，乃係由代理鄉長黃肇進所決定，當時自訴人
      已非該鄉鄉長；復依偵辦系爭綁架案件之警察即證人癸○○於本院99年7 月26日審理時證稱：就強盜案件，我們有
      提訊涉嫌人，但涉嫌人的回答完全沒有涉及自訴人，現場
      採證及監視器部分，亦無顯示自訴人有涉及這個案子等語
      （見該次審判筆錄第9 頁），參酌卷附之系爭綁架案件本
      院99年度訴字第229 號刑事判決書影本之認定，並未認定
      自訴人曾在系爭綁架現場出現，甚至於認定自訴人為系爭
      綁架案件之共犯，且檢察官在偵辦系爭綁架案件時，並未
      傳喚自訴人，自無自訴人經檢察官發布通緝之事。又由被
      告甲○○所提供之行動電話0000000000號，自98年6 月至
      99年2 月期間並無停話成為空號而無使用之紀錄，除有中
      華電信股份有限公司客戶服務處第一客服中心第一作業中
      心99年6 月24日信客一（一）警密（99）字第284 號函在
      卷可稽外，復經本院調閱系爭綁架案件之偵查卷宗全卷（
      臺北地方法院檢察署98年度第17603 號、第22104 號）查
      明屬實。顯見系爭報導中有關「該公司（係指舊玉峰公司
      ）幕後股東，正是時任石碇鄉長的丑○○」、「以九千萬
      元代價接手玉峰公司，頭期款先付了四千萬元給丑○○及
      其他股東」、「丑○○當時雖花了一億元取得棄土場權利
      ，卻不諳經營之道」、「二○○五年十月，丑○○因擁有
      鄉長的公權力，以『未繳回饋金』等諸多理由，對負責人
      已換成王姓女富商的玉峰公司片面解約」、「微光認出丑
      ○○」、「王女回憶，此時因天氣熱，蒙眼膠布被汗水浸
      濕，出現微微縫隙，透過光線他看到其中一個人向歹徒點
      頭示意，以肢體語言向歹徒告知沒綁錯人，要大家好好看
      守才離去。『我當時嚇一大跳，也瞬間明白何以被綁架，
      因為我看到這人，就是前石碇鄉長丑○○，化成灰我都認
      得。』」、「本刊致電丑○○，但手機已成空號。據瞭解
      ，案發至今檢察官4 次傳喚葉，但他都未到案，後發佈通
      緝」等指摘之文字，均屬不實，且足以使人誤認自訴人擔
      任公職期間，仍有不當投資，利用職務機會施用詐術，進
      而違法解約，並參與系爭綁架案件，且為該案件之首謀，
      甚至聯絡電話已成空號，經檢察官4 次傳喚均未到庭，而
      遭發布通緝，自訴人犯後心虛，已畏罪潛逃。衡情前開文
      字之報導已足以貶損自訴人之名譽。被告庚○○之辯護人
      主張其所描述自訴人之手機狀態究竟是空號、停話、關機
      或收不到訊號皆屬中性之事實狀態，尚不足使自訴人之名
      譽受損，顯有誤解，不足採信。
（三）參以被告甲○○於本院99年6 月3 日準備程序時供稱：其
      正在告臺北縣石碇鄉公所有關人員違法綁標及貪瀆，包括
      自訴人及案外人麥安懷；當初其買下玉峰公司，自訴人為
      介紹人，而自訴人在其買下舊玉峰公司前應該是有乾股；
      舊玉峰公司是以1 億元得標，因為不諳經營，不會作水土
      保持，所以不會使用，而臺北縣石碇鄉公所土地未完全取
      得，自訴人對其謊稱已經完全取得，其才信以為真買下舊
      玉峰公司；自訴人個人因貪瀆案下臺，然後叫一個沒有公
      務員資格之代理鄉長，即自訴人之私人祕書，在自訴人下
      臺後之第12天對玉峰公司片面解約；其在系爭綁架現場有
      看到自訴人，因為天氣熱，淚水汗水浸濕了，某個角度可
      以看到，剛好看到自訴人，其一看到他就下跪，跟他解釋
      當初選舉跟其兒子的恩怨，就化解之間的誤解等語（見該
      次筆錄第4 頁、第5 頁），復觀之被告甲○○與被告庚○○之對談內容，被告甲○○曾對被告庚○○談及：
      「那這個場子是那個丑○○他們合夥的公司的，那丑○○
        大概佔20％的乾股。」
      「對，93年4 月30號買的，那丑○○他說，丑○○因為他
        是鄉長，現任鄉長嘛。」
      「對，那他自己又是股東，佔20％的乾股，他說他會這個
        場子他會護航啦，會很順這樣子啦，那最主要就是說我
        拿了那塊工地馬上需要倒土，那丑○○就跟我講就是說
        ，這個小格頭這一塊棄土場喔。」
      「．．．那我們那時候要買之前丑○○是跟我講就是說你
        可以先填土，他鄉長准就可以了，他就主要是要騙我的
        錢嘛，結果付了4 千萬之後，大概付了4 千萬之後，他
        也過戶給我，玉峰也過戶給我，丑○○他就不准了，不
        准80萬米跟100 萬米，他說那這個要跟縣政府申請，他
        自己沒有辦法准，就變成這個樣子。」
      「經過第12天，這當中縣政府派代毛佳期的代理鄉長來，
        這當中的一個月，等於是他叫那個祕書在第12天，代理
        的第12天把我解約喔。」
      等語（見本院99年6 月24日準備程序筆錄第4 頁、第5 頁
      、第8 頁、第12頁），顯見被告庚○○就系爭報導之消息
      來源均來自被告甲○○之告知（惟被告庚○○所自行虛編
      、杜撰添加之「向歹徒點頭示意，以肢體語言向歹徒告知
      沒綁錯人，要大家好好看守才離去」、「本刊致電丑○○
      ，但手機已成空號。據瞭解，案發至今檢察官4 次傳喚葉
      ，但他都未到案，後發佈通緝」等文字除外，另詳如後述
      ）。被告甲○○於本院審理時證稱：其並未向被告庚○○
      說所支付之4 千萬元，是給自訴人其他股東云云，顯係事
      後卸責之詞，不足採信。被告甲○○之辯護人主張：系爭
      報導中所登載「丑○○當時雖花了一億元取得棄土場權利
      ，卻不諳經營之道。」、「二○○五年十月，丑○○因擁
      有鄉長的公權力，以『未繳回饋金』等諸多理由，對負責
      人已換成王姓女富商的玉峰公司片面解約」等文字，顯非
      來自於被告甲○○之陳述云云，容有誤會，不足採憑。
（四）按刑法第310 條第3 項前段「對於所誹謗之事，能證明其
      為真實者，不罰。」之規定，係針對言論內容與事實相符
      者之保障，並藉以限定刑罰權之範圍，非謂指摘或傳述誹
      謗事項之行為人，必須自行證明其言論內容確屬真實，始
      能免於刑責。惟行為人雖不能證明言論內容為真實，但依
      其所提證據資料，認為行為人有相當理由確信其為真實者
      ，即不能以誹謗罪之刑責相繩（司法院大法官釋字第509
      號解釋意旨參照）。所謂相當理由，乃係具有相當或然率
      存在，不以達到充分可信或確定程度為必要。以量化為喻
      ，若依客觀、正常之社會通念，認為已有超過百分之50之
      可能性者，當可認具有相當理由。基此，媒體從業人員在
      決定刊登任何報導前，即必須善盡查證其消息來源及事件
      內容是否符合事實，有無相當理由確信前開消息係真實，
      不得僅憑單方面之說詞，即來者照登。系爭報導之內容，
      乃涉及自訴人之操守、品德，而自訴人又曾任臺北縣石碇
      鄉長而為公共人物，則系爭報導之內容核與公共利益有關
      ；是本件賡續應探者，乃係被告甲○○告知被告庚○○之
      前開內容，是否已有相當理由確信為真實？被告庚○○在
      撰寫前、被告辛○○在對系爭報導核稿、決定落版之前，
      是否已善盡媒體從業人員之查證義務？茲分述如下：
  １、被告甲○○雖辯稱：其曾將自訴人係舊玉峰公司股東之事
      轉知永雋公司之副總乙○○云云，然依據證人乙○○於99
      年7 月26日本院審理時證稱：被告甲○○有講過自訴人假
      如有參加股份的話，比較好辦事。但是這是片面之詞，只
      是作參考而已等語（見該次審判筆錄第18頁），顯見自訴
      人為舊玉峰公司股東乙事，乃係被告甲○○為能使玉峰公
      司方便行事所為之主觀期望，事實上則非然，否則身為永
      雋公司副總經理之證人乙○○，在被告甲○○以永雋公司
      名義購買舊玉峰公司全部股份時，對於自訴人為舊玉峰公
      司股東之情，豈有不知之理？況且，依證人趙庭頞於被告
      甲○○提出前開貪瀆、違法綁標告訴及告發之案件，檢察
      官偵查時證稱：永雋公司所承攬之工程及系爭堆置場標案
      均由其負責現場施工管理相關事宜，92年底永雋公司施作
      南港車站基礎工程時，即已計劃將其中40餘萬立方公尺之
      剩餘土石方運往系爭堆置場，以省下約1億餘元之土石方
      堆置費用。永雋公司入股玉峰公司前，其曾在雲林縣進行
      東西向快速道路工程之施工達4年，對於土石方處理及土
      資場經營均有相當程度了解，被告甲○○投資系爭堆置場
      標案前，其等有取得該標案之合約書，知道系爭堆置場已
      通過環境影響評估及水土保持計畫審查等作業，並曾前往
      施工現場查看，且因臺北地區之土資場尋覓不易。依當時
      行情，土資場收容土石方之單價約每立方公尺250元，輸
      出土石方時，又可向需土業者收取每立方公尺100元以上
      之代價，被告甲○○便決定投資系爭堆置場標案，而買下
      玉峰公司所有股權等語（前開不起訴處分書參照），顯見
      即使玉峰公司乃係一家未上市又未上櫃之小公司，然由於
      玉峰公司已取得臺北縣石碇鄉公所系爭堆置場標案之合約
      書，且臺北地區之土資場尋覓不易，依當時行情，不論收
      容土石方，或係輸出土石方，均係有利可圖，被告甲○○
      始買下玉峰公司所有股份，與自訴人是否為玉峰公司股東
      、舊玉峰公司是否上市或上櫃公司全然無涉。再者，被告
      甲○○於本院99年8月9日審理時亦自承：買下舊玉峰公司
      之4千萬元係匯至舊玉峰公司之帳戶內，而該帳戶號碼乃
      係舊玉峰公司總經理姜博軒所交付等語（見該次審判筆錄
      第11頁、第12頁），則果如被告甲○○之前開指摘，自訴
      人確為舊玉峰公司股東者，被告甲○○前開購買玉峰公司
      全部股份所支付之價金，豈有未支付予自訴人之理？是以
      ，被告甲○○指摘自訴人為舊玉峰公司股東，其以9千萬
      元代價接手玉峰公司，頭期款先付了4千萬元給自訴人及
      其他股東、自訴人當時雖花了1億元取得棄土場權利，卻
      不諳經營之道等情，不僅未有毫無疑義之證據足以證明，
      即使連些許之相當或然率證據亦不存在，當為虛構之詞至
      明。
  ２、臺北縣石碇鄉公所之所以會解除其與玉峰公司之系爭堆置
      場委託投資興建營運契約，乃係由代理鄉長黃肇進所決定
      ，解約當時自訴人已非該鄉鄉長等情，已如前述，關乎此
      ，被告甲○○雖於本院99年8 月9 日審理時證稱：是代理
      鄉長黃肇進把我停起來的，黃肇進是丑○○擔任鄉長的機
      要祕書，他就是利用縣政府還沒有派代鄉長的空檔，要他
      機要祕書代理，把我解除掉等語（見前開審判筆錄第14頁
      ），然按，鄉長停職者，由縣政府派員代理，地方制度法
      第82條第2 項定有明文，亦即，鄉長因故停職，由何人代
      理，地方制度法本即有明文規定，絕非如同被告甲○○所
      言，是由遭停職之自訴人所指定，被告甲○○徒以代理鄉
      長係自訴人之機要祕書，即逕行猜測黃肇進之所以會代理
      鄉長乃係由自訴人指定云云，顯非事實；又查，代理鄉長
      行使職權，本係以其自己名義依據相關法規行使職權，並
      為自己之決策負所有責任，要非已卸任之鄉長得以左右，
      是被告甲○○進而主張：係由自訴人要代理鄉長黃肇進解
      除臺北縣石碇鄉公所與玉峰公司之前開契約云云，顯係自
      己之主觀猜測。基上，被告甲○○指摘自訴人個人因貪瀆
      案下臺，然後叫一個沒有公務員資格之代理鄉長，即自訴
      人之私人祕書，在自訴人下臺後之第12天對玉峰公司片面
      解約云云，只是被告甲○○之主觀猜測，毫無相當理由足
      以證明其為真實，自屬虛編之詞。
  ３、依據被告甲○○於本院99年6 月3 日行準備程序時供稱：
      其在系爭綁架現場有看到自訴人，因為天氣熱，淚水汗水
      浸濕了，某個角度可以看到，剛好看到自訴人，其一看到
      他就下跪，跟他解釋當初選舉跟其兒子的恩怨等語（已如
      前述），則依被告甲○○所述，其確有看到自訴人出現在
      系爭綁架現場，且被告甲○○尚有向自訴人下跪，亦即，
      被告甲○○係親眼目擊，而非僅係事後依相關之間接證據
      認定之。準此，以被告甲○○斬釘截鐵所目擊之情況，自
      訴人的確是有參與系爭綁架案件，對於「壹週刊」雜誌之
      讀者而言，將會因為自訴人出現在系爭綁架現場乃係被告
      甲○○所親眼目擊，而深信不疑，並因此而深信被告甲○○之指控屬實，進而懷疑自訴人為系爭綁架案件之共犯之
      一；然而：
  （１）參之被告甲○○於系爭綁架案件發生後，分別於98年6
        月28日、7 月3 日、7 月13日接受警察詢問，且於98年
        6 月28日第一次接受詢問時，向警察明白提及：對方並
        沒有發現我眼睛有一小縫尚可看到外面景象及聽到對方
        說94年自訴人競選鄉長期間，又發函抹黑自訴人等語，
        卻隻字未提及其在系爭綁架現場目擊自訴人也有到現場
        之情形，反而係在警察為其製作筆錄結束，偵辦一段時
        日，已將該案移送給臺北地方法院檢察署檢察官偵查後
        ，始以電話向承辦警察癸○○說明自訴人參與之情，除
        有前開警詢筆錄附卷可稽外（見臺灣臺北地方法院檢察
        署98年度偵字第17603 號卷一第34頁以下），並據證人
        即為被告甲○○製作筆錄之警察癸○○、丁○○於本院
        99年7 月26日、8 月9 日審理時證稱明確。以被告甲○○斬釘截鐵之態度，肯定其所親眼目擊之情況，再加上
        被告甲○○自認臺北縣石碇鄉公所之所以會解除與玉峰
        公司之前開契約，主要原因就是因自訴人先對其施以詐
        術，進而使被告甲○○陷於錯誤，買下舊玉峰公司全部
        股份，自訴人再對玉峰公司解除前開契約，致玉峰公司
        蒙受重大損失，再加上之前有關散布黑函、恐嚇等官司
        之事，對被告甲○○而言，自訴人濫用公權力，罪大惡
        極，莫此為甚，其必對自訴人留下無法抹滅之印象；如
        今自訴人參與系爭綁架案件時又被當場視破，發生地點
        又係在臺北縣石碇鄉境內，身為臺北縣石碇鄉長親自參
        與此案，新仇加舊恨，被告甲○○衡情必當會一五一十
        提供給警察，讓負責偵辦之警察能充分了解案發現場所
        發生之實際情況、所出現之人物共有那些，使偵辦警察
        儘速將如此罪大惡極之公務員繩之以法，豈有保留不語
        而不向偵辦警察和盤托出之理？如此之舉，豈不怪哉而
        有悖常理。
  （２）被告甲○○雖於本院審理時，經質以「為什麼當時你不
        跟警方描述你所謂丑○○出現在現場的過程？」時，證
        稱：我要講，他都說以後會給我講，現在抓到誰，就針
        對誰來講，他每次都這樣子等語（見本院99年7 月26日
        審判筆錄第33頁）；惟查，被告甲○○第一次至臺北縣
        政府警察局新店分局製作筆錄乃係經由民意代表之通知
        ，且該次製作筆錄前，偵辦警察完全沒有掌握到情資，
        因為在該次作筆錄之前，民意代表雖有來提過，但一直
        找不到被告甲○○，直到被告甲○○第一次做筆錄（即
        98 年6月28日）後，偵辦警察才開始偵辦等情，業據證
        人丁○○於本院99年8 月9 日審理時證稱明確，換言之
        ，被告甲○○第一次至臺北縣政府警察局新店分局偵查
        隊製作筆錄時，偵辦警察完全沒有情資，不知案情為何
        ？參與者為何人？衡情豈會有被告甲○○所述之「現在
        抓到誰，就針對誰來講」之情？偵辦警察又如何限制被
        告甲○○陳述其被害過程、參與者共有何人？被告甲○○既係在系爭綁架現場親眼目擊自訴人在場，尚對自訴
        人下跪，身為臺北縣石碇鄉長，如此有頭有臉之政治人
        物，竟然出現在系爭綁架現場而為共犯之一，堪稱係重
        大刑事案件，且依被告甲○○前開所述，自訴人曾對其
        施用詐術，其對自訴人之長相當係知之甚詳，毋需依憑
        口卡或其他相片資料之指認即能清楚回憶，被告甲○○
        必當係記憶猶新，永存萬年；然其為何不在偵辦警察第
        一次詢問時，經質以「你是否能詳述案發時間、地點、
        經過情形？」之開放問題時，即刻說明清楚，反而係在
        時隔許久之後，即臺北縣政府警察局新店分局已於98年
        7 月23日將該案移送給臺北地方法院檢察署檢察官偵查
        後，始以電話向承辦警察癸○○說明，核與常情嚴重不
        符。顯見被告甲○○並無親眼目擊，而係事後以其前後
        所遭遇之事，包括解除系爭堆置場委託投資興建營運契
        約、參與系爭綁架案件之另案被告王頂立、李家豪與自
        訴人認識並稱呼自訴人為大哥、自訴人於競選臺北縣石
        碇鄉長期間，曾對被告甲○○及其子子○○提出散布黑
        函之告訴，復另案對子○○提起恐嚇告訴、系爭綁架案
        件發在臺北縣石碇鄉公所公告之異議期限（98年6 月29
        日）之98年6 月26日、又被告甲○○遭強押及拘禁之地
        點均在臺北縣石碇鄉內等客觀事實，逐一堆砌，以其主
        觀之猜測，擬制自訴人應該係參與系爭綁架案件之其中
        一人，之後始改稱確有目擊自訴人曾出現在系爭綁架現
        場至明；否則又何以致之？是以，被告甲○○供稱：其
        在系爭綁架現場有看到自訴人，因為天氣熱，淚水汗水
        浸濕了，某個角度可以看到，剛好看到自訴人云云，顯
        係事後虛構、自行加列之詞，不足採憑。
  （３）承上所述，被告甲○○既未親眼目擊自訴人曾出現在系
        爭綁架現場，所言乃係其所自編，主觀上又如何能確認
        前情？而所謂解除系爭堆置場委託投資興建營運契約之
        情，本與自訴人無涉，已如前述，自無法為支持被告甲○○前開改稱乃屬真實之相當理由；又參與系爭綁架案
        件之另案被告王頂立、李家豪與自訴人認識並稱呼自訴
        人為大哥，自訴人於競選臺北縣石碇鄉長期間，曾對被
        告甲○○及其子子○○提出散布黑函之告訴，復另案對
        子○○提起恐嚇告訴、系爭綁架案件發生在臺北縣石碇
        鄉公所公告之異議期限（98年6 月29日）之98年6 月26
        日、又被告甲○○遭強押及拘禁之地點均在臺北縣石碇
        鄉境內等情，縱或屬實，核其內容，亦僅能據此推論自
        訴人與另案被告王頂立、李家豪等人關係不惡、自訴人
        與被告甲○○及其子子○○曾有刑事訴訟之糾葛、系爭
        綁架案件之發生與前開異議期限極為接近、系爭綁架案
        件之發生均在自訴人之家鄉等情，均與被告甲○○是否
        目擊自訴人曾出現在系爭綁架現場之事實無涉，亦無法
        據此即認有相當理由證實被告甲○○事後所誇口改稱之
        前情係屬真實。
  （４）參之被告甲○○之子子○○於偵辦系爭綁架案件之警察
        詢問時供稱：系爭綁架現場內，我與我母親是被分開了
        。當時因為我頭被壓在雙腿間，所以我不知道該自小客
        車行走方向及我遭拘禁地點等語（見臺北地方法院檢察
        署98年度偵字第17603 號卷一第51頁、第53頁），則被
        告甲○○與其子子○○遭強押至系爭綁架現場後，各人
        所處之位置已有所不同，子○○之頭部尚遭強壓在其雙
        腿間，則子○○縱能透過微光目擊在場之各項事物，亦
        與被告甲○○所目擊者有所不同。是被告甲○○之辯護
        人主張：被告甲○○如確要誣陷自訴人，大可要求其子
        子○○一同指訴自訴人亦在系爭綁架現場出現等語，當
        無法為證實被告甲○○前開改稱係屬真實之相當理由。
  （５）被告甲○○在與被告庚○○對談時，曾提供自訴人所使
        用之行動電話0000000000號予被告庚○○等情，固為被
        告甲○○、庚○○所供述一致之事實，堪認為實在，而
        前開行動電話門號，經查亦為臺北縣石碇鄉公所所申辦
        之行動電話門號，除有中華電信股份有限公司客戶服務
        處第一客服中心第一作業中心前開函文可稽外，復有被
        告甲○○所提出之自訴人名片影本乙紙在卷可考；惟查
        ，被告甲○○之所以會提供前開電話，主要目的是提供
        被告庚○○查證其所言是否屬實之管道，業據被告甲○○於本院99年8 月9 日審理時所自承（見該次審判筆錄
        第10頁），實無法據此即認具有相當理由，反推被告甲○○前開改稱之內容為真實，而為被告甲○○有利認定
        之依據。
  （６）基上，被告甲○○並未親眼目擊自訴人曾出現在系爭綁
        架現場，此外，復無其他相當理由足以證明其向被告庚○○所為有關目擊自訴人出現在系爭綁架現場之指摘係
        屬真實。
  ４、媒體從業人員從事新聞報導工作時，對於其報導內容正確
      與否，由於其等並非司法人員，無司法調查權，本無法強
      求比照司法人員般，鉅細靡遺的調查清楚，進而還原事實
      真相。惟無論如何，媒體從業人員仍須善盡查證之義務，
      亦即善盡各種可能之管道多方查證，促使各方不同之說法
      均能呈現而平衡報導，避免發生一言堂之現象，造成事實
      之扭曲，而使閱聽大眾對該報導內容產生不正確之印象。
      查被告庚○○在撰寫系爭報導前，固已與被告甲○○面對
      面交談過2 次，並曾參考被告甲○○所提供之書面資料，
      此外，更親自由時任臺北市政府警察局南港分局偵查隊長
      卯○○之陪同，偕同被告甲○○至系爭綁架現場勘查拍照
      ，除有被告庚○○所提出之被告甲○○報案三聯單、自述
      狀、診斷證明書、檢察官傳票、臺北縣政府函文、授權同
      意書、土地使用權同意書、玉峰公司函文、勳業聯合法律
      事務所函文及被告甲○○曾向司法機關提出之相關訴訟書
      狀在卷可稽外，復據證人卯○○於本院99年7 月26日審理
      時證稱明確。然查，參照被告庚○○所提出之前開書面資
      料，均係由被告甲○○所提供，而前開訴訟書狀，乃係由
      被告甲○○所具名，且依前開書面資料之各項內容觀之，
      該等內容亦均係以被告甲○○之角度來描述事發狀況及自
      訴人之參與程度，亦即被告庚○○之消息來源終究僅係來
      自被告甲○○之一方，縱使被告庚○○詳細閱讀前開書面
      資料，亦僅係如同聽聞被告甲○○之口述般，要非查證工
      作之一環。是被告庚○○依其專業之良知，對於系爭報導
      是否真實之判斷，本應再從被控訴者即自訴人之一方及其
      他主管機關，包括：臺北縣石碇鄉公所、臺北縣政府、臺
      北縣政府警察局新店分局之相關承辦人員等多方查證、詢
      問後，方能綜合判斷；惟被告庚○○卻不此之圖，不僅未
      尋得自訴人，即使以前開電話向自訴人查證亦付之闕如，
      更未向前開主管機關查證詢明，業據被告庚○○所自承，
      顯見被告庚○○在撰寫系爭報導前未善盡其應有之查證義
      務，以究明系爭報導之事實真相，卻係完全依被告甲○○
      單方之說明即來者照登，堪以認定。被告辛○○明知被告
      庚○○在撰寫前並未向自訴人查證，其所依憑之消息來源
      僅係被告甲○○及前開之書面資料，均屬被告甲○○單方
      之說法，業據被告辛○○於本院99年8 月16日所自承，被
      告辛○○明知如此，卻未再要求被告庚○○向其他主管機
      關之相關承辦人員進行查證詢明，即據以核稿，並決定以
      系爭報導之內容落版，且設定前開之標題，而刊登在「壹
      週刊」雜誌第451 期Ａ本目錄及第58至61頁內，則被告辛○○同樣亦未善盡其媒體從業人員應有之查證義務，以究
      明系爭報導之事實真相，完全依被告甲○○之說詞即來者
      照登，至為明確。
  ５、被告庚○○雖於本院99年8 月9 日審理時供稱：我有上網
      查了自訴人的前科，自訴人曾經有貪污，有組織犯罪，還
      蠻多的東西。事實上還有證人卯○○，我私下有問過他，
      這個東西你覺得到底可不可靠，可信度多少，我沒記錯，
      他當時跟我掛保證，如果是他來辦這個案子，一定會辦綁
      架案，而且相關的被害人就是被告甲○○提到的可能的加
      害人，都會傳喚到案，因為他是偵查隊長，就我們跑警政
      新聞的人來說，如果偵查隊長的話都不可信的話，我不知
      道要怎麼寫新聞云云（見前開審判筆錄第29頁）；惟查：
  （１）依據卷附之自訴人之前科紀錄表所載（附於本院卷卷三
        第323 頁以下），自訴人固曾遭移送貪污、違反組織犯
        罪防制條例等案件，且部分涉犯之貪污案件現仍在審理
        中而未確定，然參諸本院所查閱之上開判決內容，經核
        均與系爭報導之內容無涉，有前開案號之判決書部分網
        路擷取本在卷可參。況且，縱有前開前科紀錄之自訴人
        並不代表其「應該有」或「絕對有」系爭報導內容之事
        實，自無法據此即認具有相當理由，而推測被告甲○○
        前開改稱之內容為真實。
  （２）證人卯○○於被告庚○○與被告甲○○交談時，乃時任
        臺北市政府警察局南港分局偵查隊長，已如前述，而負
        責偵辦系爭綁架案件者乃係臺北縣政府警察局新店分局
        ，證人卯○○固貴為偵查隊長，辦案經驗豐富，然畢竟
        並未參與系爭綁架案件之實際偵辦作為，對於系爭綁架
        案件之瞭解，亦只係依憑被告甲○○之說明，亦即，證
        人卯○○對於系爭綁架案件之消息來源亦僅憑被告甲○○之一方，是以，被告庚○○向其查證，自非屬合理之
        查證。再者，參諸被告庚○○前開所述，證人卯○○亦
        僅係對臺北縣政府警察局新店分局之偵查作為有所批評
        ，而與系爭報導之內容無涉，自無法以之為證實系爭報
        導為真實之相當理由。
  （３）綜上，被告庚○○前開供稱，尚難為其己及被告辛○○
        有利認定之依據。
  ６、就系爭報導中有關「本刊致電丑○○，但手機已成空號。
      據瞭解，案發至今檢察官4 次傳喚葉，但他都未到案，後
      發佈通緝」等文字部分，被告庚○○雖供稱：我確定被告
      甲○○有跟我說過自訴人已經遭通緝云云（見本院99年8
      月9 日審判筆錄第38頁）、我記得被告甲○○及證人卯○○均有說過自訴人跑路這樣的話云云（見前開筆錄第45頁
      ）；然查：
  （１）依被告甲○○於本院99年6 月3 日準備程序時供稱：我
        沒有跟被告庚○○講這個，我是說檢察官問時，自訴人
        都沒有問到，我也沒說自訴人被告通緝等語（見前開筆
        錄第6 頁、本院99年7 月26日審判筆錄第35頁），復於
        本院99年7 月26日審理時證稱：我是說在地檢署時，自
        訴人都沒有到。我沒說檢察官有傳喚他，地檢署傳了4
        次都沒有傳自訴人等語（見前開審判筆錄第36頁）。參
        照被告庚○○所提出與被告甲○○對談之錄音資料，被
        告甲○○之談話內容中，均未曾提及自訴人經檢察官傳
        喚4 次未到庭而遭通緝之事（見本院99年6 月24日準備
        程序筆錄之勘驗結果）；證人卯○○於本院99年7 月26
        日審理時亦證稱：在被告庚○○兩次與被告甲○○對談
        期間，我沒有聽到被告甲○○曾提及檢察官有傳喚自訴
        人，而自訴人都沒有到庭，因為當時我在開會等語（見
        該次筆錄第26頁、第28頁、第29頁）。顯見被告庚○○
        前開供稱，核屬無據。
  （２）被告甲○○所交付予被告庚○○之自訴人前開行動電話
        門號，自98年6 月至99年2 月期間並無停話成為空號而
        無使用之紀錄，已如前述，而行動電話門號是否已成空
        號，或係電話未開機，抑或係通話中，電信公司均會有
        不同之訊號回應，衡諸常情，絕無混淆之虞。參諸被告
        庚○○亦自承：如果系爭報導記載查證電話號碼是空號
        ，加上傳喚4 次未到庭與查證的電話號碼未開機，加上
        傳喚4 次未到庭互相比較，以前者之效果較好等語（見
        本院99年8 月16日審判筆錄第8 頁），顯見被告庚○○
        明知前開行動電話門號並未呈空號狀態，為加強系爭報
        導內容之效果及張力，始以「空號」用詞搭配「通緝」
        等字眼呈現在系爭報導中至明。
  （３）參之被告甲○○與被告庚○○之對談內容：
        被告庚○○：．．．然後我想請問一下，你那時候跟我
                    講說他4 次都沒有到嘛，準備要被通緝對
                    不對，啊你跟我講那個檢察官是誰？我忘
                    記了。
        被告甲○○：楊大智。
        被告庚○○：就楊大智嘛對不對？
        被告庚○○：對。
        ．．．
        被告庚○○：不，你的印象中，我是說就你的印象啦，
                    在法庭上那時候ㄟ，楊大智是怎麼說？就
                    是4 次沒有到以後他是怎麼說？丑○○四
                    次沒到以後，那個楊大智他那時候是怎麼
                    說？
        被告甲○○：楊大智主要是要抓他後面的人。
        ．．．
        被告庚○○：對，我只是想問說那你怎麼知道他準備要
                    通緝了？
        被告甲○○：嗯，因為還有一個叫李家豪嘛。
        被告庚○○：嗯嗯嗯，槍手。
        被告甲○○：槍手，他在外面對不對？
        被告庚○○：對。
        被告甲○○：那楊大智就是問了他幾次，結果都沒有來
                    ，人都，人就在外面，衝出去找他這樣子
                    。
        被告庚○○：對對對。
        等語（見本院99年6 月24日準備程序筆錄第42頁以下）
        ，被告庚○○固於問題中曾提及傳喚4 次未到庭，準備
        被通緝等語，然被告庚○○在該問題中又夾雜了其他問
        題，以致被告甲○○只針對其他問題回答，或就自訴人
        以外之人回答，而完全未觸及有關自訴人4 次未到庭、
        遭通緝之事，且被告庚○○就被告甲○○之前開回答，
        亦未再繼續追問，甚至修正問題再加以查證。自無法據
        此即認被告甲○○對於被告庚○○之問題內容均已默認
        而未提出反對或質疑，被告庚○○前開之舉，難認已善
        盡查證之義務，其辯護人前開主張，顯不足採取。
  （４）基上，系爭報導之前開內容，顯係被告庚○○、辛○○
        2 人共同起意所為虛編、杜撰之詞，毫無任何相當理由
        足以佐證，且核與被告甲○○無涉。
  ７、就系爭報導中有關在被告甲○○「透過光線他看到其中一
      個人」等文字之後，被告庚○○所添加之「向歹徒點頭示
      意，以肢體語言向歹徒告知沒綁錯人，要大家好好看守才
      離去」等文字部分，依前開所添加文字之文義，被告庚○○除在表達自訴人出現在系爭綁架現場外，更在系爭綁架
      現場以肢體動作指揮其他參與者，要在場參與者好好看守
      等情，亦即該等文字，除說明自訴人出現在系爭綁架現場
      外，更加強肯定自訴人亦係參與系爭綁架案件之首謀，而
      為共犯之一，是此部分之文字報導，被告庚○○、辛○○
      自應善盡查證義務而謹慎使用，不得憑空想像。查依據被
      告甲○○於本院99年6 月3 日準備程序時，否認有向被告
      庚○○提及自訴人有跟歹徒點頭示意，也沒有說「以肢體
      語言向歹徒告知沒綁錯人，要大家好好看守才離去」等語
      （見前開筆錄第5 頁、本院99年7 月26日審判筆錄第35頁
      ），又本院查閱被告庚○○與被告甲○○之對談錄音資料
      ，其2 人完全沒有談及自訴人在系爭綁架現場之各項作為
      （見本院99年6 月24日準備程序筆錄之勘驗結果）。況且
      ，被告甲○○並未親目擊自訴人出現在系爭綁架現場，被
      告庚○○、辛○○亦未加以查證，均已如前述，被告庚○○、辛○○自無法以自訴人參與系爭綁架案件之不實事項
      ，進一步主張前開文字報導之加列，並未損害自訴人之名
      譽。是被告庚○○、辛○○之辯護人前開主張，難為其2
      人有利認定之依據。準此，系爭報導之前開內容，顯係被
      告庚○○、辛○○2 人共同起意所為虛編、杜撰之詞，毫
      無任何相當理由足以證明，且核與被告甲○○無涉。
  ８、被告甲○○並未親眼目擊自訴人出現在系爭綁架現場，且
      亦無相當理由足以證明自訴人乃係舊玉峰公司股東，被告
      辛○○明知被告庚○○所撰寫之系爭報導乃係未經查證、
      且無相當理由足以證明之虛構事實，均已如前述；乃被告
      辛○○竟仍依據被告庚○○所撰寫之系爭報導，以該不實
      之事實為基礎，將其標題設定為「搶200 億暴利」、「女
      富商控前石碇鄉長持槍擄人」，使閱聽者在看到前開標題
      之後，即產生係前石碇鄉長被控訴為搶200 億元暴利，而
      持槍綁架女富商，涉犯重大刑事案件之印象；再對照系爭
      報導之不實內容，尤其是系爭報導描述自訴人為舊玉峰公
      司股東、被告甲○○確有親眼目擊自訴人出現在系爭綁架
      現場、臺北縣石碇鄉公所片面解除其與玉峰公司之前開契
      約，進而違法綁標等內容，更易使人相信自訴人身為石碇
      鄉長，竟違法經營其他事業，為了搶下200 億元之土資場
      暴利，而涉犯持槍綁架被告甲○○之女富商。是以，綜合
      系爭報導之內容，前開標題之設定已足以使閱聽者結合系
      爭報導之內容，而毀損自訴人之名譽，且被告辛○○就前
      開標題之設定與被告庚○○有犯意聯絡與行為分擔。被告
      庚○○、辛○○之辯護人主張前開標題之設定僅係為刺激
      銷售量慣用之商業手法，並無誹謗之故意云云，誤會被告
      庚○○、辛○○根本對系爭報導未善盡查證義務之前提事
      實，自不足採信。
（五）按刑法第311 條第1 款所規定之「自衛」、「自辯」乃係
      指出於被動，而防衛自己之意思或為自己辯白之意，而「
      保護合法之利益者」乃係指無論出於被動或主動，用以保
      護自己在法律上可得享受之利益；次按，刑法第311 條第
      3 款所規定之以善意發表對於可受公評之事，而為適當之
      評論者，係指系爭言論乃是一種意見之表達，而非事實之
      陳述，而所謂「事實」係指現在或過去的具體歷程或狀態
      ，並且具有可以驗證其為真偽之性質者，所謂「意見」係
      指主觀的價值判斷乃見仁見智之問題；查被告甲○○乃係
      透過證人卯○○之聯繫，而向被告庚○○指摘前情，業據
      證人卯○○於本院99年7 月26日審理時證稱明確（見該次
      審判筆錄第23頁、第24頁），尚難認被告甲○○係基於被
      動，而為自衛或自辯之行為。次查，自訴人是否為舊玉峰
      公司之股東，而以此向被告甲○○施用詐術，使被告甲○○以永雋公司之名義買下舊玉峰公司全部股份，之後，自
      訴人即指示代理鄉長黃肇進違法解除系爭堆置場委託投資
      興建營運契約，並以綁標之方式，讓宏義公司得標，進而
      又在系爭綁架案件出現，而參與系爭綁架案件等情，本可
      向司法機關提出各項之民事訴訟或刑事告訴、告發，俾能
      保護自己合法之利益，被告甲○○卻在其所提起之民事訴
      訟已敗訴確定，而其所提起訴刑事告訴及告發，亦經檢察
      官偵查後為不起訴處分，雖已聲請再議而發回續行偵查，
      然被告卻未靜待偵查結果，仍執前開虛編之詞，以此足以
      毀損自訴人名譽之事，向被告庚○○重提前情，試圖製造
      媒體審判之氛圍，顯然已逾越其保護自己合法利益之必要
      程度，難謂係出於善意。再者，被告甲○○向被告庚○○
      所指摘之前情，經核均係過去之具體歷程，且具有可以驗
      證其為真偽之性質，非屬刑法第311 條第3 款所規定之「
      評論」。是被告甲○○之辯護人主張依前開條款之規定，
      被告甲○○不具實質之惡意云云，容有誤會，不足採信。
（六）被告庚○○如何撰寫系爭報導，有其所考量之訴求方向及
      報導重點，非媒體從業人員之甲○○固然無法支配，惟參
      之被告甲○○與被告庚○○對談時，被告甲○○曾向被告
      庚○○表明：「你寫一下，94年9 月30日貪瀆案下臺。」
      、「我覺得你不要去扯這麼多啊，那我現在就是告他刑事
      ，啊刑事要來佐證民事嘛．．．」等語（見本院99年6 月
      24日準備程序筆錄第12頁、第13頁），顯見被告甲○○尚
      知指導被告庚○○，要被告庚○○就其指摘之事項如何撰
      寫報導至明；佐以被告甲○○所提起之民事訴訟已敗訴確
      定，而其所提起之刑事告訴及告發，尚經被告甲○○聲請
      再議發回續行偵查中，已如前述，然被告甲○○卻未靜待
      偵查結果，仍執前開虛構之詞，向被告庚○○重提前開毫
      無相當理由足以證明之虛構事實，試圖製造媒體審判之氛
      圍，尤有甚者，明知其未親眼目擊自訴人出現在系爭綁架
      現場，卻仍特別強調親眼目擊，使得閱聽者將會因為被告
      甲○○之親眼目擊，而對自訴人出現在系爭綁架現場之情
      深信不疑，並因此而相信被告甲○○之指控為屬實，進而
      懷疑自訴人為系爭綁架案件之共犯之一；此外，被告甲○○為塑造自訴人曾對其施用詐術，進而違法解約、綁標等
      情，在毫無依據之情況下，更虛編自訴人為舊玉峰公司股
      東，使得閱聽者得以聯想自訴人確為自己之利益而違法濫
      權，以此聳動之駭人內容，吸引被告庚○○注意，並決定
      以此為報導之主題。基此，被告甲○○確有誹謗自訴人之
      故意，而試圖將前開足以毀損自訴人名譽之事，經由「壹
      週刊」雜誌之文字報導而廣發於眾之不法意圖。又查，被
      告庚○○不僅未善盡查證被告甲○○前開指摘之消息來源
      及事件內容是否符合事實之義務，即依被告甲○○一方之
      說詞而來者照登，此外，為加強系爭報導之張力及效果，
      更自己杜撰「本刊致電丑○○，但手機已成空號。據瞭解
      ，案發至今檢察官4 次傳喚葉，但他都未到案，後發佈通
      緝」、「．．．向歹徒點頭示意，以肢體語言向歹徒告知
      沒綁錯人，要大家好好看守才離去」等文字，足見被告庚○○亦有誹謗自訴人之故意，而試圖將前開足以毀損自訴
      人名譽之事，經由「壹週刊」雜誌之文字報導而散布於眾
      之不法意圖，被告甲○○就其己所犯之前開誹謗犯行與被
      告庚○○有犯意聯與行為分擔。被告甲○○之辯護人徒以
      被告庚○○基於其新聞專業上之職責，應遵循採訪新聞之
      相關規範，對於被告甲○○所述之各項內容，進行求證與
      瞭解，並選擇客觀適當之情節加以報導，非謂被告庚○○
      對於被告甲○○在與之對談中所指摘之事項，有全文照刊
      之義務；被告甲○○對於被告庚○○會將其所述之何段內
      容登載於「壹週刊」雜誌上加以報導或為如何之描述，實
      屬無從置喙，主張被告甲○○與被告庚○○等人無共同加
      重誹謗之犯意聯絡及行為分擔等語，顯有誤會，不足採取
      。
（七）被告辛○○身為「壹週刊」雜誌之執行副總編輯，負責決
      定系爭報導是否刊登及核稿，明知其就系爭報導所參考之
      書面資料及口頭說明，均來自被告甲○○單方之說法，且
      被告庚○○所撰寫之系爭報導並無相當理由確信前開有關
      貶損自訴人名譽之消息係真實，亦未善盡查證其消息來源
      及事件內容是否符合事實之義務，竟仍於核稿後決定刊登
      落版，並設定前開之標題，顯見被告辛○○亦有誹謗自訴
      人之故意，而試圖將前開足以毀損自訴人名譽之事，經由
      「壹週刊」雜誌之文字報導而散布於眾之不法意圖。復參
      之被告辛○○不曾因系爭報導而與被告甲○○見面交談，
      已如前述，則被告辛○○就系爭報導刊登之誹謗犯行，僅
      與被告庚○○有犯意聯絡與行為分擔。
（八）綜上所述，本件事證明確，被告甲○○、庚○○、辛○○
      前開犯行，至堪認定。其等前開所辯，均不足採信。
四、論罪科刑之理由：
（一）核被告甲○○、庚○○、辛○○所為，均係犯刑法第310
      條第2 項之散布文字誹謗罪。
（二）被告甲○○就其己所犯之前開誹謗犯行與被告庚○○有犯
      意聯絡與行為分擔，為共同正犯；被告庚○○就其己之前
      開犯行，又與被告辛○○有犯意聯絡與行為分擔，為共同
      正犯。
（三）本院審酌被告甲○○、庚○○已有如事實欄所載之前科記
      錄，有臺灣高等法院被告前案紀錄表在卷可稽，被告甲○○明知其所提起之民事訴訟已敗訴確定，而其所提起之刑
      事告訴及告發，亦經檢察官偵查後為不起訴處分，雖經聲
      請再議而發回續行偵查，然被告甲○○卻未靜待偵查結果
      ，仍執前詞，向被告庚○○重提前開毫無相當理由足以證
      明之虛編事實，試圖製造媒體審判之氛圍，而被告庚○○
      、辛○○身為媒體從業人員，本應善盡查證之義務，然卻
      仍不此之圖，而依被告甲○○之單方面說詞，即來者照登
      ，此外，更虛編「本刊致電丑○○，但手機已成空號。據
      瞭解，案發至今檢察官4 次傳喚葉，但他都未到案，後發
      佈通緝」、「．．．向歹徒點頭示意，以肢體語言向歹徒
      告知沒綁錯人，要大家好好看守才離去」等文字誹謗自訴
      人之犯罪動機、目的、手段、違反義務之程度、犯罪後所
      生損害自訴人名譽之危害程度，犯罪後矢口否認，且未與
      自訴人和解等一切情狀，分別量處如主文所示之刑，並均
      諭知易科罰金之折算標準。
五、不另為無罪判決之部分：
（一）自訴意旨略以：被告庚○○、辛○○明知無相當事由確信
      為真實之消息，理應先查證其消息來源及事件內容是否符
      合事實，且不得任意虛構情節，或擅自衍生想像、誇大其
      詞，竟與被告甲○○竟基於共同意圖散佈於眾之故意，於
      99年1 月14日出刊之「壹週刊」雜誌第451 期Ａ本第4 頁
      目錄及第58至61頁「新聞內幕」之報導內容中，在未經查
      證屬實情況下，以「搶200 億暴利」、「女富商控前石碇
      鄉長持槍擄人」之文字為報導標題，並於報導內文刊登「
      為了這塊地，．．．認為麥和丑○○同夥分贓利益，告對
      方貪瀆、違法綁標，該案目前由丙○偵辦中」、「去年又
      被丙○查出涉嫌幫助富人逃稅，觸犯圖利罪」、「此件土
      石方資源堆置場案，現由丙○楊大智檢察官指揮偵辦中，
      丑○○到底是否為主謀，及背後是否有更高層涉入，都待
      檢察官釐清，．．．偵辦至今已近四年，檢調應加快腳步
      ，給當事人一個交代」等文字，足以貶損他人名譽，不實
      影射指摘自訴人幫助富人逃稅及參與上開各項違法情事，
      目前檢調尚在偵辦等不實事項，而被告甲○○更與被告庚○○、辛○○基於共同意圖散佈於眾之故意，經由被告甲○○之指摘，而由被告庚○○、辛○○報導「本刊致電丑
      ○○，但手機已成空號。據瞭解，案發至今檢察官4 次傳
      喚葉，但他都未到案，後發佈通緝」、「．．．向歹徒點
      頭示意，以肢體語言向歹徒告知沒綁錯人，要大家好好看
      守才離去」等文字，不實影射指摘自訴人唆使7 名歹徒持
      槍擄人，且自訴人之手機已成空號，因經檢察官傳喚4 次
      未到庭而遭通緝，以一般發稿程序，刊登於99年1 月14日
      發行之第451 期「壹週刊」Ａ本雜誌，散佈上開指摘足以
      毀損他人名譽之文字，嚴重戕害自訴人之名譽，因認被告
      甲○○、庚○○、辛○○共同涉犯刑法第310 條第2 項之
      散布文字誹謗罪嫌云云。
（二）經查：
  １、前開「壹週刊」雜誌第451 期Ａ本目錄及第58至61頁內之
      系爭報導，有關「搶200 億暴利」、「女富商控前石碇鄉
      長持槍擄人」之標題設定係由被告辛○○所為，已如前述
      ，而媒體從業人員就其等所撰寫、核稿之報導，如何設定
      標題，乃係該等從業人員考量其所撰寫之報導內容及該報
      導訴求之重點後決定，是系爭報導標題如何設定之作業流
      程，乃係被告庚○○、辛○○等媒體從業人員內部之作業
      程序，非「壹週刊」雜誌工作人員之被告甲○○當無從置
      喙，從而，前開標題之設定，自與被告甲○○無涉，尚無
      法因系爭報導之消息來源係由被告甲○○所提供，即認被
      告甲○○對於前開標題設定亦有誹謗自訴人之故意。
  ２、被告甲○○確有對自訴人及案外人麥安懷等人提出貪污及
      違法綁標之告訴及告發，而其所提出告訴及告發之罪名，
      分別有貪污治罪條例第4 條第1 項第5 款之違背職務收賄
      罪、第5 條第1 項第2 款之利用職務上機會詐取財物罪、
      第5 條第1 項第3 款之不違背職務收賄罪、第6 條第1 項
      第4 款之圖利罪；該案經檢察官偵查後，於98年5 月18日
      以97年度偵字第21183 號、98年度偵字第11210 號不起訴
      處分，經被告甲○○聲請再議，臺灣高等法院檢察署發回
      續行偵查後，臺北地方法院檢察署檢察官仍於99年3 月31
      日以98年度偵續字第506 號不起訴處分，均已如前述，亦
      即在系爭報導刊登之時，前開案件仍由臺灣臺北地方法院
      檢察署檢察官偵查中，是系爭報導中有關「為了這塊地，
      ．．．認為麥和丑○○同夥分贓利益，告對方貪瀆、違法
      綁標，該案目前由丙○偵辦中」等文字之報導，尚非無稽
      ，自難據此即認被告甲○○、庚○○、辛○○等人有自訴
      人所指訴之誹謗犯行。
  ３、依據被告甲○○與被告庚○○之所有對談內容（見本院99
      年6 月24日準備程序筆錄之勘驗結果），被告甲○○並未
      向被告庚○○提及自訴人曾幫助他人逃漏稅之事，且被告
      甲○○亦否認曾向被告庚○○提及此事，是系爭報導中有
      關「去年又被丙○查出涉嫌幫助富人逃稅，觸犯圖利罪」
      等文字之報導，尚與被告甲○○無關。
  ４、參以被告庚○○、辛○○所提出附卷之96年4 月24日、96
      年5 月5 日、97年2 月13日之聯合知識庫報導（即被證5
      、被證6 、被證7 ），自訴人確有因幫助他人逃漏稅，而
      經臺北地方法院檢察署檢察官偵查起訴，且幫助逃漏稅之
      對象，包括：三立電視實際負責人張榮華、副董事長張秀
      、德意志銀行臺北分行財務長詹翠芳、亞東醫院院長朱樹
      勳等人，是系爭報導中有關「被丙○查出涉嫌幫助富人逃
      稅，觸犯圖利罪」等文字報導，尚非無本。次查，系爭報
      導落版出刊之時間為99年1 月，則依前開報導所記載之「
      去年」時間推算，自訴人經查獲之時間應為98年，與被告
      庚○○、辛○○所提出之前開聯合知識庫報導之時間有所
      不符，然此時間之錯誤，不論原因為何，均不足以影響自
      訴人確有前開經查獲起訴之事實，自無法據此即認被告庚○○、辛○○因此時間之錯誤，而遽認其2 人有自訴人指
      訴之誹謗犯行。至於前開案件日後之審理結果，是否有罪
      或無罪確定，本非系爭報導之重點，自無法強求被告庚○○、辛○○等媒體從業人員必須鉅細靡遺將該案件之審理
      結果交代清楚；況且，依據前開報導所敘述之文字，自訴
      人所涉嫌之逃漏稅案件，亦僅係經臺北地方法院檢察署檢
      察官偵查起訴，依無罪推定原則，經起訴之案件尚非是該
      刑事官司之最終結果，是以，前開報導所敘述之文字，亦
      不足以使人誤認自訴人所涉犯之前開罪嫌，業經判決有罪
      確定，當無毀損自訴人名譽之虞。從而，前開報導之文字
      敘述，已有所本，縱有錯誤，或未盡完整，要難據此即認
      被告甲○○、庚○○、辛○○等人有自訴人所指訴之誹謗
      犯行。
  ５、系爭報導有關「此件土石方資源堆置場案，現由丙○楊大
      智檢察官指揮偵辦中，丑○○到底是否為主謀，及背後是
      否有更高層涉入，都待檢察官釐清，．．．偵辦至今已近
      四年，檢調應加快腳步，給當事人一個交代」等文字內容
      ，所謂「土石方資源堆置場案」，依據被告庚○○之供稱
      ：乃係指被告甲○○控告自訴人違法綁標之案子等語（見
      本院99年8 月16日審判筆錄第2 頁），而前開被告甲○○
      所提出告訴及告發之貪污、違法綁標案件，在系爭報導刊
      登之時，仍由臺灣臺北地方法院檢察署檢察官偵查中，已
      如前述；次查，依據被告甲○○與被告庚○○之對談內容
      ，被告甲○○曾向被告庚○○提及「告貪瀆是94年9 月份
      提告，告違法綁標是96年」、「我6 月提告，他後來併案
      」等語（見前開準備程序筆錄第38頁），則依被告甲○○
      所敘述之提告時間96年推算至被告辛○○於99年1 月11日
      核稿之時間，前開報導中所敘述之「偵辦至今已近四年」
      等文字，尚非無據，況且偵辦時間之敘述，並不影響自訴
      人的確尚有刑事案件尚在檢察官偵查中之結果。又查，依
      前開報導所敘述之文字，充其量僅係強調被告甲○○所告
      訴及告發自訴人之案件，現仍在檢察官偵查中，尚未有確
      定之結果，難認有毀損自訴人名譽之虞。至於前開報導所
      敘述之楊大智檢察官乃係偵辦系爭綁架案件，而非偵辦被
      告甲○○提起告訴及告發之貪瀆案件，有被告庚○○、辛○○所提出之臺灣臺北地方法院檢察署刑事證人傳票影本
      在卷可稽（即被證8 ），前開報導之敘述固有錯誤；然前
      開案件究竟由何人負責偵辦，乃係司法機關內部分案情形
      ，尚無法因此即認有毀損自訴人名譽之情事發生。基上，
      前開報導之文字敘述，本有所據，縱有錯誤，亦難據此即
      認被告甲○○、庚○○、辛○○等人有自訴人所指訴之誹
      謗犯行。
  ６、系爭報導有關「本刊致電丑○○，但手機已成空號。據瞭
      解，案發至今檢察官4 次傳喚葉，但他都未到案，後發佈
      通緝」、「．．．向歹徒點頭示意，以肢體語言向歹徒告
      知沒綁錯人，要大家好好看守才離去」等文字內容，乃係
      被告庚○○、辛○○2 人共同起意所為虛編、杜撰之詞，
      毫無任何相當理由足以證明，且核與被告甲○○無涉，均
      已如前述，自無法逕以系爭報導之主要消息來源為被告甲○○所提供，即認被告甲○○就此部分亦有自訴人所指訴
      誹謗犯行。
（三）基上所述，自訴人指訴被告甲○○、庚○○、辛○○等人
      涉犯前開誹謗犯行，尚乏證據證明，而本院遍查本件相關
      卷證，亦無其他積極證據足以證明，本應就此部分為被告
      甲○○、庚○○、辛○○無罪判決之諭知，惟依自訴人自
      訴之意旨，認此部分之犯罪事實與前開論罪科刑部分，為
      單純一罪之關係，爰不另為無罪之判決。
貳、無罪部分：
一、自訴意旨略以：被告寅○係出版商「香港商壹傳媒出版有限
    公司臺灣分公司」之負責人，並擔任該公司所發行「壹週刊
    」雜誌之社長，被告壬○○為「壹週刊」雜誌總編輯，被告
    己○○為該雜誌之副總編輯，其等分別職司「壹週刊」雜誌
    所刊載內容之撰寫、查證、審稿、照片挑選及文章刊載與否
    、標題設定、頭條封面等決策工作；而被告戊○○為編輯，
    負責「壹週刊」雜誌所刊載內容之編輯工作，其等明知無相
    當事由確信為真實之消息，理應先查證其消息來源及事件內
    容是否符合事實，且不得任意虛構情節，或擅自衍生想像、
    誇大其詞，詎其等與被告甲○○、庚○○、辛○○竟基於共
    同意圖散佈於眾之故意，於99年1 月14日出刊之「壹週刊」
    雜誌第451 期Ａ本第4 頁目錄及第58至61頁「新聞內幕」之
    報導內容中，在未經查證屬實情況下，以「搶200 億暴利」
    、「女富商控前石碇鄉長持槍擄人」之文字為報導標題，並
    於報導內文刊登「為了這塊地，．．．認為麥和丑○○同夥
    分贓利益，告對方貪瀆、違法綁標，該案目前由丙○偵辦中
    」、「該公司（係指玉峰公司）幕後股東，正是時任石碇鄉
    長的丑○○」、「以九千萬元代價接手玉峰公司，頭期款先
    付的四千萬元給丑○○及其他股東」、「丑○○當時雖花了
    一億元取得棄土場權利，卻不諳經營之道」、「二００五年
    十月，丑○○因擁有鄉長的公權力，以『未繳回饋金』等諸
    多理由，對負責人已換成王姓女富商的玉峰公司片面解約」
    、「微光認出丑○○」、「王女回憶，此時因天氣熱，蒙眼
    膠布被汗水浸濕，出現微微縫隙，透過光線他看到其中一個
    人向歹徒點頭示意，以肢體語言向歹徒告知沒綁錯人，要大
    家好好看守才離去。『我當時嚇一大跳，也瞬間明白何以被
    綁架，因為我看到這人，就是前石碇鄉長丑○○，化成灰我
    都認得。』」、「去年又被丙○查出涉嫌幫助富人逃稅，觸
    犯圖利罪」、「此件土石方資源推置場案，現由丙○楊大智
    檢察官指揮偵辦中，丑○○到底是否為主謀，及背後是否有
    更高層涉入，都待檢察官釐清，．．偵辦至今已近四年，檢
    調應加快腳步，給當事人一個交代」及「本刊致電丑○○，
    但手機已成空號。據瞭解，案發至今檢察官4 次傳喚葉，但
    他都未到案，後發佈通緝」等文字，足以貶損他人名譽，不
    實影射指摘自訴人「鄉長任內有公務人員違法不當投資」、
    「鄉長任內以公權力違法片面解約」、「唆使七名歹徒持槍
    擄人」、「協助幫助富人逃稅」及「參予上開各項違法情事
    目前檢調尚在偵辦」等不實事項之稿件，並使用「搶200 億
    暴利」、「女富商控前石碇鄉長持槍擄人」之聳動標題，及
    利用加黑方式在未查證情況下，捏造不實以「本刊致電丑○○，但手機已成空號。據瞭解，案發至今檢察官4 次傳喚葉
    ，但他都未到案，後發佈通緝」等語註記查證之結果，直指
    經其等查證後，自訴人已因檢察官4 次傳喚未到庭，而遭發
    布通緝，故而手機已成空號等不實之查證結果，再以一般發
    稿程序，刊登於99年1 月14日發行之第451 期「壹週刊」Ａ
    本雜誌，散佈上開指摘足以毀損他人名譽之文字，嚴重戕害
    自訴人之聲譽，因認被告寅○、壬○○、己○○、戊○○等
    人與前開已論罪科刑之被告甲○○、庚○○、辛○○等人共
    同涉犯刑法第310 條第2 項之散布文字誹謗罪嫌云云。
二、按犯罪事實應依證據認定之，無證據不得認定犯罪事實；不
    能證明被告犯罪者，應諭知無罪之判決，刑事訴訟法第154
    條第2 項、第301 條第1 項分別定有明文。又認定不利於被
    告之事實，須依積極證據，苟積極證據不足為不利於被告事
    實之認定時，即應為有利於被告之認定，更不必有何有利之
    證據。
三、自訴人認被告寅○、壬○○、己○○、戊○○等人涉犯前開
    誹謗犯行，無非係以99年1 月14日出刊第451 期「壹週刊」
    雜誌Ａ本第4 頁目錄及第58至第61頁報導影本、臺北地方法
    院檢察署檢察官97年度偵字第21183 號、98年度偵字第1121
    0 號不起訴處分書影本、本院96年度重訴字第45號民事判決
    、臺灣高等法院97年度重上字第14號民事判決、最高法院97
    年度台上字第2280號民事判決網路擷取本各乙份、臺北地方
    法院檢察署檢察官98年度偵續字第506 號不起訴處分書影本
    臺灣高等法院檢察署99年度上聲議字第3402號處分書、99年
    度上職議字第6341號處分書影本各乙份、玉峰公司95年9 月
    22日玉峰字第0950922 號函、96年1 月2 日玉峰字第096000
    1002號函、96年1 月15日玉峰陳情字第0960001015號函影本
    各乙份、臺北縣石碇鄉公所94年9 月29日北縣碇建字第0940
    008666號函影本、臺北縣石碇鄉公所94年10月12日北縣碇建
    字第0940009190號函影本、94年10月13日「臺北縣石碇鄉小
    格頭土石方資源堆置場委託投資興建營運案」工程履約事宜
    協調會議紀錄影本為其主要論據。訊據被告寅○、壬○○、
    己○○、戊○○等人堅決否認前開犯行，其等均辯稱：自訴
    人自訴之犯罪事實不是事實等語。
四、被告寅○、壬○○、己○○、戊○○之辯護人，其辯護意旨
    分述如下：
（一）被告寅○係出版商「香港商壹傳媒出版有限公司臺灣分公
      司」之負責人，並擔任該公司所發行「壹週刊」雜誌之社
      長，主要係負責公司之人事管理、公司經營方針、高層人
      事案等之決定，為公司之行政最高主管，不負責任何編務
      事物，至於報導之撰寫、採訪、查證、審查等細節，由於
      各涉及不同專門領域，基於公司向來分層負責與尊重部屬
      新聞專業之理念，率皆由各組主管分層負責，被告寅○按
      組織分層之必然，從不過問。又審酌一般報章雜誌之編輯
      及發行，因所營事業龐雜，且各涉專業領域，是於上開媒
      體組織內，本多有行政事務及編輯採訪事務之分，且各司
      其職，此為一般經驗法則，自不得僅以被告寅○為報社負
      責人，即遽予推論該負責人必有授意、實際參與或擔負某
      報導內容真實性之共同義務而以誹謗罪相繩。
（二）被告壬○○則為壹週刊之總編輯，其主要職務係負責編輯
      部之人事管理及「壹週刊」雜誌Ａ本（財經、政治內容）
      之「封面故事」之決定及審查，至於其餘報導之撰寫、採
      訪、查證、審查等細節，由於涉及不同專門領域，基於分
      層負責與信任專業，則由各組主管審閱後刊出，無庸事先
      經其核閱。是客觀上被告壬○○顯然無從實施任何侵害自
      訴人名譽權之誹謗行為，主觀上更無任何誹謗故意可言，
      自無構成誹謗罪之餘地。
（三）被告己○○為「壹週刊」雜誌之執行副總編輯，係負責該
      雜誌Ｂ本之主管，僅負責與Ｂ本有關之各組副總編輯綜理
      記者之採訪、報導等內容，其職務上之行為根本與「壹週
      刊」雜誌Ａ本完全無涉，故自訴人以被告己○○為被告，
      顯屬錯誤之指訴。
（四）被告戊○○雖掛名系爭報導之編輯，惟其僅負責校正系爭
      報導內容之錯字，並負責將記者所寫文稿，依當期雜誌之
      版面分配，進行文章之編排及刪減，以排列報導之版面，
      被告戊○○並不負責就系爭報導進行任何事前審核，或與
      撰文記者查證確認系爭報導之各項內容是否與真實相符或
      已盡查證義務，更不負責下標題，故與其他被告實無任何
      誹謗之犯意聯絡及行為分擔。
五、本院查：
（一）依據被告辛○○於本院99年8 月16日審理時證稱：系爭報
      導在正式落版之前，須開1 次之編輯會議，該會議參加之
      成員有總編輯、副總編輯等人，當時總編輯為被告壬○○
      。被告己○○雖亦係副總編輯，但她是負責娛樂本（即Ｂ
      本），她就系爭報導並不負責任何工作，而我前開所指之
      編輯會議，乃係指時事本（即Ａ本部分）部分。所謂編輯
      會議乃係指由副總編輯提出當週他們那一組要做的題目，
      然後就是報告給總編輯，總編輯再從這些題目挑選封面故
      事，然後就由副總編輯完成所有的編輯流程。至於目錄的
      順序安排，因為我們有好幾位副總編輯，在Ａ本部分至少
      有5 、6 位副總編輯，每組的副總編輯提出題目之後，順
      序應該是總編輯排的。被告壬○○就該期所出刊之雜誌內
      容，僅看過封面故事之報導，而包括系爭報導之其他報導
      並非該期之封面故事，則由被壬○○授權各組副總編輯處
      理。「壹週刊」雜誌正式落版付印之前，並不用經過社長
      即被告寅○之審稿或過目，被告寅○對於雜誌之報導內容
      ，亦不會做指示。至於被告戊○○則係負責系爭報導之文
      字校對，檢查有無錯別字等語（見該次審判筆錄第15頁以
      下）。
（二）參之被告寅○於本院99年8 月16日審理時供稱：系爭報導
      刊登時，「壹週刊」雜誌有1 個社長，1 個總編輯，Ａ本
      跟Ｂ本都有一個執行副總編輯，還有其他的各組的副總編
      輯，在下面就是主任及記者，包括攝影及美編的部份，還
      有編輯部，就是負責文字校對的部份，另外尚有負責分色
      印刷之部門。當時公司員工約有300 個，其中編輯部有21
      2 個，其他還有負責發行、廣告等語（見該次審判筆錄第
      45頁以下），而公司組織龐大，員工眾多，為能增進編輯
      、發行、廣告等各部門之工作效率，避免不必要之層級節
      制，分層負責與充分授權本係近來公司經營管理之不二法
      門，是被告辛○○前開所證及被告寅○、壬○○、己○○
      、戊○○之辯護人主張該等被告各有所負責之業務項目，
      尚屬事理之常，應可採信。
（三）被告寅○、壬○○、己○○、戊○○既未參與系爭報導之
      採訪、撰寫及查證，對於該報導內容是否真實，本無從知
      悉，而無誹謗自訴人之犯意，自無從因其等亦在「壹週刊
      」雜誌任職，並負責該雜誌出刊之其他工作，即遽認與被
      告甲○○、庚○○、辛○○等人有前開誹謗自訴人之犯意
      聯絡與行為分擔。綜上所述，自訴人此部分所舉之事證，
      並不足以使本院產生堅信不疑之心證，此外，本院遍查本
      案相關卷證資料，復查無其他積極證據足證被告寅○、壬○○、己○○、戊○○有自訴人所指訴之誹謗犯行，揆諸
      前開說明，當由本院為無罪之諭知。
據上論斷，應依刑事訴訟法第343 條、第284 條之1 、第299 條
第1項 前段、第301 條第1 項，刑法第28條、第310 條第2 項、
第41 條 第1 項前段，刑法施行法第1 條之1 第1 項、第2 項前
段，判決如主文。
中    華    民    國    99    年    9     月    10    日
                  刑事第十一庭  法  官  蔡守訓
上正本證明與原本無異。
如不服本判決應於收受送達後10日內向本院提出上訴書狀，並應
敘述具體理由；其未敘述上訴理由者，應於上訴期間屆滿後20日
內向本院補提理由書（均須按他造當事人之人數附繕本）「切勿
逕送上級法院」。
                                書記官  許婉如
中    華    民    國    99    年    9     月    10    日
附錄論罪科刑之條文
中華民國刑法第310條
（誹謗罪）
意圖散布於眾，而指摘或傳述足以毀損他人名譽之事者，為誹謗
罪，處 1 年以下有期徒刑、拘役或 5 百元以下罰金。
散布文字、圖畫犯前項之罪者，處 2 年以下有期徒刑、拘役或
1 千元以下罰金。
對於所誹謗之事，能證明其為真實者，不罰。但涉於私德而與公
共利益無關者，不在此限。

司法院資訊處製作；財團法人民間司法改革基金會備份。
